臺灣臺北地方法院民事裁定　　　　　　　　93年度破字第85號
聲　請　人　龍星昇亞太資產管理股份有限公司
法定代理人　丙○○
代　理　人　楊曉邦律師
相　對　人　乙○○
相　對　人　甲○○
前列二人共同
代　理　人　吳正順律師
上列聲請人聲請破產宣告事件，本院裁定如下：
    主  文
相對人乙○○、甲○○破產。
聲請程序費用由相對人負擔。
    理  由
一、按債務人不能清償債務者，得聲請法院宣告破產，破產法第
    57 條、第58條規定甚明。
二、本件聲請意旨略以：相對人乙○○及甲○○於民國88年5月
    15日受第三人秀岡開發事業股份有限公司（下稱秀岡公司）
    邀為連帶保證人向萬泰商業銀行借款新台幣（下同）570,
    000,000元，借款期間自88年5月15日起至91年5月15日止，
    嗣因秀岡公司財務困難乃於89年12月21日與萬泰商業銀行達
    成協議分期還款，詎秀岡公司繳息至90年4月21日即停止履
    約，所借之本金皆未償還依約喪失期限利益，應立即清償全
    部債務。聲請人於91年8月5日自萬泰商業銀行受讓上開債權
    ，嗣依債權人名義提起清償債務之訴（僅就部分債權10,000
    ,000 元起訴），獲鈞院92年重訴字第591號勝訴確定判決在
    案外，並拍賣秀岡公司提供擔保之不動產，惟經四次拍賣無
    人應買後由聲請人以債權承受在案，載至93年9月20日止，
    尚積欠本金343,596,109元。相對人乙○○及甲○○均為秀
    岡公司借款之連帶保證人，依約應即清償全部欠款，經聲請
    人催所無果後，赫然發現相對人均已負債累累，蓋相對人乙
    ○○及甲○○除其本身之債務外，因渠等擔任鴻禧企業集團
    旗下公司之董事職務，並均擔任向銀行借款之連帶保證人，
    而借款屆期不能清償，既而使相對人乙○○及甲○○負有連
    帶清償責任，相對人乙○○之負債高達3,330,665,198元，
    而相對人乙○○之資產僅221,800,000元，尚未加計乙○○
    個人借款510,000,000元，乙○○之負債為其資產15倍，而
    相對人甲○○所負債務高達2,935,665,198元，而相對人甲
    ○○之資產僅47,810,000元，尚未加計甲○○個人借款250,
    000,000元，甲○○之負債為其資產61倍，故相對人乙○○
    及甲○○之負債已遠大於資產，爰依破產法第58條第1項聲
    請宣告相對人乙○○、甲○○破產等語。
三、經查，聲請人主張之事實，業據其提出民事判決及裁定等件
    為證，相對人亦具狀自承：債權人多為銀行業者，因主債務
    人之資金調度發生困難，故紛紛向從債務人（即相對人乙○
    ○及甲○○）求償，債務人因而無法履行連帶保證人責任而
    停止支付，相對人乙○○之負債為其資產15倍，而相對人甲
    ○○之負債為其資產61倍等語，是相對人乙○○、甲○○之
    債務顯逾其資產，其不能清償債務，且有停止支付情事甚明
    ，聲請人之主張堪信為真實。相對人雖辯稱：其財產分別已
    被各債權人查封強制執行中，亦均由相對人提供債權人設定
    抵押權，依破產法第108條之規定各債權人對各該不動產均
    具有別除權，不依破產程序而行使其權利，是可認債務人已
    無財產，破產財團不能構成，應依破產法第63條，以裁定駁
    回破產之聲請云云。惟按對於破產人之債權，在破產宣告前
    成立者，為破產債權，破產法第98條定有明文，而各債權人
    主張未受清償遂對相對人乙○○及甲○○之財產於破產宣告
    前進行查封，各債權人之債權自屬破產債權，要無疑義，而
    依破產法第99條規定「破產債權，非依破產程序，不得行使
    。」，因此縱使相對人乙○○及甲○○之財產已遭各債權人
    加以查封，相對人乙○○及甲○○之財產仍應個別組成破產
    財團，各債權人則依破產程序自破產財團中受償，相對人乙
    ○○及甲○○辯稱因其財產遭查封而不能組成破產財團，顯
    與破產法規定相悖。又按別除權不過對於標的物有先於破產
    債權及財團債權受其清償之權，非謂有別除權存在之財產，
    即不屬於破產財團而仍屬破產人（最高法院19年上字第281
    號民事判例參照），故縱使相對人乙○○及甲○○之財產已
    遭各債權人設定抵押權，惟仍無礙於相對人乙○○及甲○○
    之財產組成破產財團，是相對人乙○○及甲○○辯稱因其財
    產遭扣押及設定抵押權而不能組成破產財團云云，顯屬無據
    。
四、綜上所述，相對人乙○○、甲○○資產不足清償，且對於債
    務停止支付且有支付不能之情，是聲請人聲請本院宣告相對
    人乙○○、甲○○破產，洵屬有據，應予准許，爰依裁定如
    主文。
中　　華　　民　　國　　94　　年　　11　　月　　4 　　日
                  民事第六庭    法　官　郭美杏
以上正本係照原本作成
如對本裁定抗告，須於裁定送達後10日內向本院提出抗告狀，並
繳納抗告費新臺幣1,000元
中　　華　　民　　國　　94　　年　　11　　月　　4 　　日
                       　　　　 書記官　潘惠梅
